【裁判字號】    97,交易,660
【裁判日期】    971231
【裁判案由】    過失傷害
【裁判全文】
臺灣臺北地方法院刑事判決           97年度交易字第660號
公  訴  人  臺灣臺北地方法院檢察署檢察官
被      告  甲○○
上列被告因過失傷害案件，經檢察官提起公訴（九十七年度偵字
第二一八六八號），本院判決如下：
    主  文
甲○○因過失傷害人，處有期徒刑肆月，如易科罰金，以新臺幣
壹仟元折算壹日。
    事  實
一、甲○○於民國九十七年四月十日上午十時三十分許，駕駛車
    號9G-8029號自小客車（下稱系爭汽車）沿臺北市○○路○段
    244 巷內側車道由南往北方向行駛，行經該路2段244巷與興
    隆路口（下稱系爭交岔路口）欲左轉時，明知汽車行駛時，
    駕駛人應注意車前狀況，並隨時採取必要之安全措施，又汽
    車行駛至交岔路口，遇有「停」之標誌時，應於停止線前停
    車察看有無左右來車後再行進，轉彎車應禮讓直行車先行，
    而依當時天候陰、有日間自然光線，路面鋪裝柏油，乾燥無
    缺陷、無障礙物，且視距良好，並無不能注意之情形，竟疏
    未注意車前狀況及路口前之停車再開標誌，即貿然由該巷口
    左轉興隆路2段往西方向行駛，適有吳素金騎乘車號LPD-612
    號普通重型機車沿臺北市○○路○段外側車道由東往西方向
    行駛至系爭交岔路口時，因車道上有洪正和所駕駛車號為DC
    -9332號自小客車同向違規暫停於該路口右側（洪正和所涉
    過失傷害部分，未據告訴），致吳素金閃避不及，所騎乘上
    開機車左側車身因而遭系爭汽車右前葉子板撞擊而人車倒地
    ，致使吳素金受有左側頂葉—顳葉交界處顱內出血、左側骨
    盆坐骨骨折、左側第四及第五肋骨骨折、左膝擦傷等傷害。
    甲○○於肇事後，在未有偵查犯罪職務之機關或公務員發覺
    其為犯罪人前，隨即報警處理，並於警員到場處理時，主動
    供承肇事犯罪，自首並接受裁判。
二、案經吳素金訴由臺北市政府警察局文山第二分局報告臺灣臺
    北地方法院檢察署檢察官偵查起訴。
    理  由
一、按被告以外之人於審判外之言詞或書面陳述，除法律有規定
    者外，不得作為證據，刑事訴訟法第一百五十九條第一項固
    定有明文。又按被告以外之人於審判外之陳述，雖不符前四
    條之規定，而經當事人於審判程序同意作為證據，法院審酌
    該言詞陳述或書面陳述作成時之情況，認為適當者，亦得為
    證據；當事人、代理人或辯護人於法院調查證據時，知有第
    一百五十九條第一項不得為證據之情形，而未於言詞辯論終
    結前聲明異議者，視為有前項之同意，同法第一百五十九條
    之五亦已明訂。本案據以認定被告甲○○前揭犯罪事實之證
    據，有部分屬於傳聞證據，惟因被告及公訴人於本院言詞辯
    論終結前，均未對於證據能力聲明異議，依刑事訴訟法第一
    百五十九條之五第一項、第二項規定，視為同意上開證據具
    備證據能力，本院審酌該等傳聞證據作成之情況，亦無違法
    或不當情事，因而認為適當，故該等傳聞證據均具備證據能
    力而得作為證據，合先敘明。
二、前揭犯罪事實，業據被告甲○○於警詢、偵查及本院審理時
    坦承不諱，核與告訴人吳素金於警詢及偵查中所述車禍發生
    情形大致相符，並有臺北市政府警察局文山第二分局交通分
    隊道路交通事故當事人登記聯單、交通事故談話紀錄表、道
    路交通事故現場圖、道路交通事故調查報告表(一)、(二)、A3類
    道路交通事故調查報告表、補充資料表、臺北市立萬芳醫院
    乙種診斷證明書各一份及現場照片十張在卷可資佐證，則被
    告前揭自白核與事實相符，應堪採信。
三、按汽車行駛時，駕駛人應注意車前狀況，並隨時採取必要之
    安全措施；又汽車行駛至交岔路口，轉彎車應讓直行車先行
    ；交岔路口因特殊需要另設有標誌、標線者，並應依其指示
    行車，道路交通安全規則第九十四條第三項、第一百零二條
    第一項第七款、第十一款分別定有明文。又「停」標字，用
    以告示車輛駕駛人必須停車觀察，認為安全時，方得再開，
    道路交通標誌標線號誌設置規則第五十八條第一項、第一百
    七十七條亦已分別明訂。被告係合法取得我國汽車駕駛執照
    之駕駛人，自應知悉並有遵守前揭規定之義務，而以當時天
    候陰、日間自然光線照明、地面鋪設柏油、乾燥無缺陷、無
    障礙物，且視距良好，並無不能注意之情事，而被告於系爭
    交岔路口左轉進入臺北市○○路○段時，被告竟疏未注意該
    路段之「停車再開」之標誌，亦未禮讓右方直行車道駛來之
    告訴人車輛，仍逕行左轉，以致告訴人閃避不及，機車左側
    因而遭被告系爭汽車右前側葉子板撞及而人車倒地，告訴人
    並因此受有左側頂葉—顳葉分界處顱內出血、左側骨盆坐骨
    骨折、左側第四及第五肋骨骨折、左膝擦傷等傷害而肇事，
    則被告就本件車禍之發生即有過失，且就告訴人所受前揭傷
    害間復有相當因果關係，自應負過失傷害之責。是本件事證
    明確，被告過失傷害犯行堪以認定，應予依法論科。
四、核被告所為，應係犯刑法第二百八十四條第一項前段之過失
    傷害罪。又被告於肇事後，在未有偵查犯罪職務之機關或公
    務員發覺其為犯罪人前，即自行以電話報案，並於警員到達
    現場時主動供承肇事犯罪，自首並接受裁判一節，業據被告
    供述明確，並有卷附臺北市○○○○○道路交通事故肇事人
    自首情形紀錄表一份可按，應依刑法第六十二條之規定，減
    輕其刑。爰審酌被告前未曾受有期徒刑以上刑之宣告，有卷
    附臺灣高等法院被告前案紀錄表一紙可參，素行尚可，卻因
    貪圖一時之便，未遵守交通規則禮讓直行車而逕行左轉以致
    肇事，致告訴人受有左側頂葉—顳葉分界處顱內出血、左側
    骨盆坐骨骨折、左側第四及第五肋骨骨折、左膝擦傷等傷害
    ，至今仍受後遺症所苦，又被告僅賠償告訴人部分醫療及看
    護費用，未完全賠償告訴人之損失，惡性非輕，惟其自始均
    坦承犯行，態度良好等一切情狀，量處如主文所示之刑，並
    諭知易科罰金之折算標準。
據上論斷，應依刑事訴訟法第二百八十四條之一、第二百九十九
條第一項前段，刑法第二百八十四條第一項前段、第六十二條前
段、第四十一條第一項前段，刑法施行法第一條之一，判決如主
文。
本案經檢察官李彥霖到庭執行職務。
中    華    民    國    97    年    12    月    31  日
               臺灣臺北地方法院刑事第十七庭
                              法  官  劉秀君
上正本證明與原本無異。
如不服本判決應於收受送達後10日內向本院提出上訴書狀，並應
敘述具體理由；其未敘述上訴理由者，應於上訴期間屆滿後20日
內向本院補提理由書（均須按他造當事人之人數附繕本）「切勿
逕送上級法院」。告訴人或被害人如對於本判決不服者，應具備
理由請求檢察官上訴，其上訴期間之計算係以檢察官收受判決正
本之日期為準。
                              書記官  吳俊龍
中    華    民    國    97    年    12    月    31    日
附錄本案論罪科刑法條全文：
中華民國刑法第284條
（過失傷害罪）
因過失傷害人者，處 6 月以下有期徒刑、拘役或 5 百元以下罰
金，致重傷者，處1年以下有期徒刑、拘役或5百元以下罰金。
從事業務之人，因業務上之過失傷害人者，處 1 年以下有期徒刑
、拘役或1 千元以下罰金，致重傷者，處 3 年以下有期徒刑、
拘役或2千元以下罰金。


司法院資訊處製作；財團法人民間司法改革基金會備份。
